臺灣臺中地方法院刑事判決　　　　　　　95年度訴字第2611號
公　訴　人　臺灣臺中地方法院檢察署檢察官
被　　　告　丙○○
選任辯護人　謝萬生律師
　　　　　　賴思達律師
被　　　告　甲○○
上列被告等因違反槍砲彈藥刀械管制條例等案件，經檢察官提起
公訴（95年度偵字第13348號），本院判決如下：
    主    文
丙○○未經許可，無故持有可發射子彈具有殺傷力之槍枝，處有
期徒刑參年拾月，併科罰金新台幣伍萬元，罰金如易服勞役，以
新台幣壹仟元折算壹日，未扣案之改造槍枝壹枝沒收；又犯恐嚇
公眾罪，處有期徒刑拾月，應執行有期徒刑肆年陸月，併科罰金
新台幣伍萬元，罰金如易服勞役，以新台幣壹仟元折算壹日，未
扣案之改造槍枝壹枝沒收。
甲○○幫助犯恐嚇公眾罪，處有期徒刑陸月，如易科罰金，以銀
元參佰元即新台幣玖佰元折算壹日。
    犯罪事實
一、丙○○明知未經主管機關許可，不得持有可發射子彈具有殺
    傷力之槍枝及子彈，竟未經許可，於民國（下同）94年年初
    ，在台中市○○路與自由路交岔口之台中公園，以新台幣（
    下同）5 千元之代價，向自稱「阿強」之成年男子，購買可
    發射子彈具有殺傷力之改造手槍1 枝，及具有殺傷力之土造
    子彈1 顆，攜回台中市○○區○○路2段121號租處，而無故
    持有之。嗣於94年4 月24日凌晨，丙○○與甲○○前往台中
    市○○路○段64之1號金錢豹金山店（下稱金山店）飲酒作樂
    ，因帳款問題與店內人員發生爭執，心有不甘，即搭乘甲○○所駕駛之3J- 6355號自小客車，返回上址取出上開槍彈，
    甲○○明知丙○○欲至金山店開槍示威，竟基於幫助丙○○
    恐嚇公安之故意，於同日6 時許，開車載丙○○抵達已結束
    營業之金山店旁巷口，甲○○坐在駕駛座之車窗已搖下之車
    上等候，丙○○則持上開槍彈下車，基於恐嚇公眾之故意，
    走至金山店前，朝金山店接續射擊4次，其中1顆子彈造成鐵
    捲門之凹洞（毀損未據告訴），另有1 顆子彈未成功擊發，
    致生危害於公安，射擊完畢隨即走向甲○○之車後，指示甲○○在巷內直接倒車，而搭乘該車離開現場，事後並將上開
    槍枝丟棄。嗣警方據報前往金山店調查，經金山店提供當日
    之監視錄影帶及遺留在現場未擊發之子彈1 顆、已擊發之彈
    殼1顆、已擊發變形之彈頭2顆，而循線查獲上情。
二、案經臺中市警察局移請臺灣臺中地方法院檢察署檢察官偵查
    起訴。
    理    由
一、訊據被告丙○○固坦承於上開時間，在金山店門口持槍比劃
    ，惟矢口否認有何犯行，辯稱：伊購買的槍枝只能擊發BB彈
    ，並無可擊發子彈之槍枝，在金山店現場遺留經警扣案送鑑
    之子彈等物非伊所有云云；賴辯護人以：丙○○於偵訊時曾
    表示如監視器有拍到就承認，可見其對於是否前往金山店並
    不知情，因當時係處於酒醉狀態，而鐵捲門之照片係何時拍
    攝不明，無從證明鐵捲門之凹陷與丙○○有關，至監視錄影
    光碟拍攝不清，丙○○手中所拿的東西不明，雖似有拉滑套
    及射擊的動作，然丙○○持BB槍射擊亦不無可能，況且，依
    光碟所示，路上行人於丙○○射擊後並無異樣，顯見被告丙○○所稱係持BB槍射擊屬實，再扣案之子彈、彈頭、彈殼直
    徑均不同，不可能由同一把槍枝擊出，顯見扣案之物，並非
    當天現場所遺留，本案發生前一天金山店亦有槍案發生，可
    能因此造成鐵捲門上之彈孔云云置辯；謝辯護人則以：監視
    錄影光碟及翻拍照片中，丙○○固有以手作勢開槍之動作，
    但並未扣得槍枝，且從光碟亦未能看出丙○○手中係持槍枝
    ，鐵捲門之彈孔是否扣案之子彈所造成不明，況扣案之物何
    時取得？如何取得？均有疑問，不能證明扣案之物與本案有
    關，且鑑定報告亦未說明槍彈有無殺傷力云云置辯。被告甲○○固坦承於上開時間，開車載被告丙○○至金山店，惟矢
    口否認有何犯行，辯稱：伊載丙○○去金山店時，沒看到丙○○開槍，亦未聽到槍聲，不知丙○○是去開槍，伊以為丙○○是要去買東西云云。經查：
  (一)被告丙○○於94年4月24日上午6時許，確實搭乘被告甲○○
    所駕駛之車子抵達金山店旁之巷口，被告丙○○（即穿淺色
    上衣者）下車後，走至金山店前，有狀似持槍射擊4 次、拉
    滑套3 次及彎身撿拾地上物品之動作，被告甲○○駕車行駛
    至巷口時，駕駛座之車窗係搖下，待倒車離去時，才將車窗
    搖上等情，有當日之監視錄影光碟扣案可證，及翻拍該光諜
    之照片在卷可參（見偵查卷第46至51頁），復經本院勘驗該
    光碟屬實，製有勘驗筆錄在卷可稽，而光碟所拍攝穿淺色上
    衣者為被告丙○○，開車者係被告甲○○，均經被告2 人供
    承不諱。又金山店於94年4月24日凌晨1時許，在2 樓電梯轉
    角處之天花板遭范平福（另案經起訴判決）持克拉克制式手
    槍射擊，經臺中市警察局第六分局查獲，並扣得范平福持有
    之克拉克制式手槍1枝、貝瑞塔制式手槍1枝及制式子彈8 顆
    而移送偵辦，其持有之槍枝鑑定結果係克拉克制式手槍及貝
    瑞塔制式手槍，均具殺傷力，子彈均係制式子彈，均具殺傷
    力，有該局95年10月17日中分六警偵字第0950046254號函及
    所附之報告書、范平福、陳嘉斌、謝宗樺、張世忠、李榮裕
    、游嘉武之筆錄、搜索扣押筆錄、扣押物品目錄表、照片及
    槍彈鑑定書等在卷可憑（見本院卷53-101頁）。
  (二)扣案之子彈1顆、彈殼1顆及彈頭2顆經鑑定結果，子彈1顆係
    直徑8.45mm金屬彈頭之土造子彈；彈殼1 顆，係已擊發之土
    造彈殼；彈頭2顆，1顆係直徑8.58mm已擊發撞擊變形之土造
    金屬彈頭，1顆係直徑8.66 mm已擊發撞擊變形之土造金屬彈
    頭，上開子彈1 顆，須留待日後查獲疑似涉案槍枝時以供比
    對使用，才會進行實射，因此未鑑定有無殺傷力等情，有內
    政部警政署刑事警察局95年6 月23日刑鑑字第0950084414號
    鑑定書及本院電話記錄表在卷可稽（見偵查卷第12- 18頁、
    本院卷第126頁）。
  (三)證人曾超群即金山店之實際負責人到庭結證稱：店內員工於
    94年4 月24日下午開鐵捲門營業時，發現其上有洞，告知伊
    ，伊才知鐵捲門遭槍擊之事，鐵捲門設在1 樓大門口，金山
    店之1、2、3樓是舞廳、4樓是酒店，營業時間為晚上6 時許
    至翌日凌晨5 時許，上開翻拍照片上之人（即被告丙○○）
    所指之方向是鐵捲門之方向，伊獲悉鐵捲門被開槍後，即指
    示員工看監視錄影帶，鐵門凹陷之照片及扣案之子彈、彈殼
    、彈頭等物，可能係員工提供給警方的，因上班時，泊車人
    員會清掃大門口才發現並拾獲扣案之子彈等物等語（見本院
    卷第167- 171頁）。又卷附之錄影光碟係證人乙○○即偵辦
    本案之偵查佐之同仁向金山店調閱，經證人乙○○拿至鑑識
    組拷具而成，母帶、鐵門之照片及扣案之子彈等物，是由丁○○提供予證人乙○○之同仁，當時被開槍之鐵捲門是在1
    樓等情，亦據證人乙○○於本院結證甚詳（見本院卷第131-
    137 頁），復有鐵捲門凹洞之照片在卷可參（見警卷第19頁
    ）及上開子彈、彈殼、彈頭扣案可證。再者，金山店於同日
    曾遭范平福持制式手槍射擊，惟范平福係於當日凌晨1 時許
    即金山店營業時間內，在2 樓電梯轉角處開槍，已如上述，
    則金山店內員工於同日下午6 時許開門營業時，發現之鐵捲
    門上凹洞，顯非范平福槍擊所致，且遺留在現場之上開扣案
    子彈等物，亦非范平福射擊後所遺留甚明。依此，證人丁○○及乙○○就卷附鐵捲門凹洞之照片及扣案送鑑之子彈、彈
    殼、彈頭等物，係由金山店人員於本案案發後發現並提供予
    警方一節，彼此供述相符，其等此部分之證言應與事實相符
    而值採信。至提供之人員究係證人丁○○或金山店之其他員
    工，證人丁○○及乙○○之證述雖有不同，因證人乙○○並
    非收受上開物品之人員，其所為係由證人丁○○提供之證述
    ，自不足採，而以證人丁○○之證述為可採，惟不問上開物
    品係由金山店之何人提供，對鐵捲門凹洞之照片及扣案之子
    彈等物，均係金山店之人員於本案發生後才發現並提供予警
    方之事實認定，並不生影響。
  (四)被告2人於94年4月24日凌晨在金山店結帳時，因小姐未進入
    陪酒，卻還是照算錢，被告丙○○因而與店裡之幹部發生爭
    執，且先前就曾發生過相同情形，被告丙○○因此很不高興
    ，離開金山店後，遂同至另一家酒店，後來被告甲○○應被
    告丙○○之要求，載其返回金山店後面之巷子等情，業據證
    人即被告甲○○於偵查中結證明確（見偵查卷27- 29頁）。
    又金山店係於94年4月24日當天下午6時許營業時，發現鐵捲
    門上有凹洞，現場遺留有子彈、彈殼、彈頭等物，被告丙○○並於當日上午6 時許，搭乘被告甲○○所駕之車抵達業已
    結束營業之金山店旁之巷口，被告丙○○下車步行至金山店
    門口，手持狀似手槍之物，朝金山店前作出狀似射擊之動作
    ，並有狀似拉滑套及彎身撿拾地上物品之動作，已詳如上述
    。被告丙○○於94年4 月24日凌晨，先於結帳時與金山店之
    人員發生爭執，又於金山店結束營業後再度返回金山店，參
    酌金山店之人員於當日下午開門營業時即發現鐵捲門上有凹
    洞，並於現場拾獲未擊發之改造子彈1 顆、已擊發之土造彈
    殼1顆及已擊發撞擊變形之土造彈頭2顆，且被告丙○○如係
    射擊BB彈，衡情應無彎身撿拾地上物，事後並將槍枝丟棄之
    必要，是被告丙○○返回金山店經監視錄影器拍攝之情形，
    係其立於金山店前持改造槍枝射擊，因而造成鐵捲門有1 處
    遭子彈射擊而呈現凹洞，現場因此留下上開扣案之子彈、彈
    殼及彈頭等物之事實，堪以認定。被告丙○○射擊多次，其
    中1 顆子彈並因擊發而造成鐵捲門上之凹洞，足徵被告丙○○持有之改造槍枝，係可發射子彈具有殺傷力之槍枝，且該
    顆子彈亦具有殺傷力至明。至扣案送鑑已擊發撞擊變形之土
    造彈頭2 顆，其直徑雖不同，惟二者之差距僅0.08mm，並非
    不可能由同一把改造槍枝擊出，辯護人認同一把改造槍枝不
    可能擊出不同直徑之子彈，顯有誤會。另路上行人於被告丙○○射擊後，有無異樣，亦無從作為被告丙○○係持改造槍
    枝或BB槍射擊之判斷依據。
  (五)被告甲○○於94年4 月24日與被告丙○○離開金山店後，一
    同前往另一家酒店消費，並於消費後離開時，開車送被告丙○○返回租處，固為人情之常，惟其係有社會經驗之成年人
    ，載被告丙○○返回租處後，又應被告丙○○之要求載其外
    出，竟未加詢問其外出之原因及目的地，且於不明目的地之
    情形下，仍能順利將車開抵金山店旁之巷口停車，實難想像
    ，況被告甲○○就被告丙○○於當日凌晨，因結帳問題對金
    山店心生不滿一事知之甚詳，其抵達金山店旁之巷口停車時
    ，係人車往來稀少之時刻，其停車處又與被告丙○○下車站
    立持槍射擊處所距離不遠，被告丙○○並且開槍射擊多次，
    其中1 次並擊中鐵捲門而造成凹洞，在此情形下，坐在車上
    等候且駕駛座之車窗已搖下之被告甲○○，竟對被告丙○○
    下車後之行徑全然不知，亦未聽聞任何槍響，然於被告丙○○開槍射擊後，卻依其指示在巷內倒車，將被告丙○○載離
    現場，顯與事理有違，是被告甲○○知悉被告丙○○係前往
    金山店開槍，仍開車載其前往，並於被告丙○○開槍後載其
    離去，其有幫助之故意甚明。
  (六)被告丙○○搭乘被告甲○○之車抵達金山店旁之巷口，其下
    車、開槍射擊、拉滑套、撿拾地上物時，未見有步履不穩、
    行動緩慢、動作不熟練之情形，且於開槍射擊後，彎身將掉
    在地上之彈殼撿走，開槍後並能指揮被告甲○○於巷內倒車
    再上車，而非由當時已有清潔人員、行人、車輛往來之中港
    路駕車離去，此有錄影光碟扣案可證，尚難認被告丙○○於
    開槍射擊時係處於酒醉意識不清之狀態。
  (七)綜上所述，被告丙○○、甲○○所為之上開辯解，顯不足採
    ，本件事證明確，被告2人之犯行堪以認定。
  (八)本件事證已明，謝辯護人聲請比對金山店鐵捲門之彈孔與扣
    案子彈及送鑑之彈殼是否相符，並無必要，至其聲請調查子
    彈、槍枝是否具有殺傷力部分，因當時被告丙○○持以射擊
    之槍枝並未查獲，且扣案之子彈需保留待日後查獲槍枝時再
    比對進行射擊，則宥於現況亦無從調查，附此敘明。
二、核被告丙○○所為，係犯槍砲彈藥刀械管制條例第8條第4項
    未經許可無故持有可發射子彈具有殺傷力之槍枝罪、同條例
    第12條第4項未經許可無故持有子彈罪及刑法第151條恐嚇公
    眾罪，其先後多次之射擊行為，係同一時、地接續為之，為
    接續犯，所犯上開持有槍枝及子彈二罪，係一行為觸犯數罪
    名之想像競合犯，應從一重之持有槍枝罪處斷，所犯持有槍
    枝罪及恐嚇公眾罪，犯意各別，行為互殊，應予分論併罰。
    被告甲○○開車載被告丙○○前往金山店開槍，並在旁等候
    ，而於被告丙○○開槍後將之載離現場，係基於幫助之意思
    而為，所為又係構成要件以外之行為，核其所為，係犯刑法
    第151條之幫助恐嚇公眾罪，並依刑法第30條第2項之規定減
    輕其刑。
三、按被告行為後，刑法第41條第1項、第42條第3項之規定，業
    於94年1月7日修正，並於95年7月1日施行，易科罰金之折算
    標準，由「得以1元以上3元以下折算1 日」，提高為「得以
    新台幣1千元、2千元或3千元折算1日」；易服勞役之折算標
    準，由「以1元以上3元以下，折算1 日」，提高為「以新台
    幣1千元、2千元或3千元折算1日」，且行為時之易科罰金、
    易服勞役折算標準，修正前罰金罰鍰提高標準條例第2 條前
    段（現已刪除）規定，就其原定數額提高為100倍折算1 日，
    則行為時之易科罰金及易服勞役之折算標準，最高應以銀元
    300元折算1日，經折算為新台幣後，應以新台幣900元折算1
    日；經比較修正前、後之規定，修正後易科罰金之規定，並
    非較有利於行為人，依刑法第2條第1項前段，應適用修正前
    之規定，定其易科罰金之折算標準，而修正後易服勞役之規
    定，則較有利於行為人，應刑法第2條第1項但書規定，應適
    用修正後之規定，定其易服勞役之折算標準。爰審酌被告2
    人僅因於金山店結帳時，與店內人員發生爭執，被告丙○○
    即由知悉其欲至金山店開槍之被告甲○○開車前往，開槍造
    成金山店之鐵捲門有一凹洞，其等犯罪之動機、目的、手段
    、犯罪所生之危害，及犯後否認犯行，態度不佳等一切情狀
    ，分別量處如主文所示之刑，被告丙○○並諭知罰金易服勞
    役之折算標準及定其應執行之刑，被告甲○○並諭知易服勞
    役之折算標準。被告丙○○持有之改造槍枝1 枝雖未扣案，
    惟屬違禁物，爰併予宣告沒收。至扣案之子彈1顆、彈殼1顆
    及彈頭2 顆，子彈因未實際射擊，並無證據足資證明具有殺
    傷力，而彈殼及彈頭均已擊發，已失子彈之效能，非屬違禁
    物，均不併予宣告沒收。
四、公訴人雖認被告丙○○係持有具有殺傷力之子彈5 顆，惟除
    造成金山店鐵捲門凹洞之1 顆子彈，經本院認定具有殺傷力
    外，現場僅扣得未擊發之子彈1顆、已擊發之彈殼1顆、已擊
    發變形之彈頭2 顆，而扣案之子彈，未經鑑定；彈殼及彈頭
    因均已擊發，均無證據足資證明具有殺傷力，此外，復查無
    其他積極證據足資證明被告丙○○持有其他4 顆具有殺傷力
    子彈之犯行，此部分之犯罪即屬不能證明，因公訴人認此與
    前開起訴經本院判決有罪之持有子彈罪，有裁判上一罪之想
    像競合犯關係，爰不另為無罪之諭知，併此敘明。
據上論斷，應依刑事訴訟法第299條第1項前段，槍砲彈藥刀械管
制條例第8條第4項、第12條第4項，刑法第2條第1 項、第11條前
段、第30條第1項、第2項、第151條、第41條第1項前段（修正前
）、第42條第3項、第55條、第51條第5款、第38條第1項第1款，
罰金罰鍰提高標準條例第1條、第2條（修正前），判決如主文。
本案經檢察官戊○○到庭執行職務
中　　華　　民　　國　　96　　年　　6 　　月　　29　　日
                  刑事第八庭  審判長法  官  林慧英
                                    法  官
                                    法  官
上正本證明與原本無異。
如不服本判決，應於送達後10日內向本院提出上訴狀（須附繕本
），上訴於臺灣高等法院臺中分院。
                                書記官  廖碩薇
中　　華　　民　　國　　96　　年　　6 　　月　　29　　日
附錄論罪科刑法條
槍砲彈藥刀械管制條例第8條
未經許可，製造、販賣或運輸鋼筆槍、瓦斯槍、麻醉槍、獵槍、
空氣槍或第4條第1項第1 款所定其他可發射金屬或子彈具有殺傷
力之各式槍砲者，處無期徒刑或5年以上有期徒刑，併科新臺幣1
千萬元以下罰金。
未經許可，轉讓、出租或出借前項所列槍枝者，處5 年以上有期
徒刑，併科新臺幣1千萬元以下罰金。
意圖供自己或他人犯罪之用，而犯前二項之罪者，處無期徒刑或
7年以上有期徒刑，併科新臺幣 1 千萬元以下罰金。
未經許可，持有、寄藏或意圖販賣而陳列第1 項所列槍枝者，處
3年以上10年以下有期徒刑，併科新臺幣700萬元以下罰金。
第1項至第3項之未遂犯罰之。
刑法第151條
以加害生命、身體、財產之事恐嚇公眾，致生危害於公安者，處
2年以下有期徒刑。
